臺灣臺南地方法院刑事判決
109年度金訴字第107號
公  訴  人  臺灣臺南地方檢察署檢察官
被      告  蔡承學





上列被告因詐欺等案件，經檢察官追加起訴（107年度偵字第211
23號、108年度偵字第4695號、第4697號、第12358號），被告於
準備程序中就被訴事實為有罪之陳述，經告知簡式審判程序之旨
，並聽取被告、公訴人之意見後，合議庭裁定由受命法官獨任進
行簡式審判程序，判決如下：
    主  文
蔡承學犯如附表所示之罪，各處如附表「罪名、宣告刑及沒收」
欄所示之刑及沒收。應執行有期徒刑參年。沒收部分併執行之。
    事  實
一、蔡承學（違反組織犯罪防制條例部分，業另案判決）、王皓
    銘（另由本院發佈通緝中）及俞伯穎（已歿，另為公訴不受
    理判決）均明知真實姓名年籍不詳之綽號「小旋風」、「老
    虎」、「野馬」、「阿昌」、「風颱哥」、「壞壞」 等成
    年男子及其他真實姓名年籍不詳之人所組成之詐欺集團，係
    三人以上、以實施詐術為手段，所組成具有持續性及牟利性
    之有結構性組織，竟為貪圖不法利益，於民國107年11月間
    加入上開人等所組成以實施詐術為手段之犯罪組織。蔡承學
    擔任車手工作，持「小旋風」所提供之I PHONE行動電話1支
    (序號：000000000000000)作為工作機聯絡使用，負責依指
    示提領被害人遭騙款項，再從中獲取提領贓款之2%為報酬；
    王皓銘負責擔任車手、車手頭、包裏手、收水及寄(回)水等
    工作，可從中獲取提領或經手贓款之1%為報酬。蔡承學與王
    皓銘就附表編號1、2、15至19部分，蔡承學就附表編號3至1
    4部分，即與該詐騙集團成員共同意圖為自己不法所有，基
    於三人以上共同詐欺取財及掩飾、隱匿特定犯罪所得之去向
    之犯意聯絡，先由該詐欺集團某成員於附表所示時間，以附
    表所示方式，向附表所示之人施用詐術，致渠等陷於錯誤，
    分別匯款至附表所示人頭帳戶內。真實姓名年籍不詳綽號「
    小旋風」旋指示蔡承學於附表所示之時、地，持附表所示之
    人頭帳戶提款卡提領附表所示之連瑞雪等人遭詐騙匯入之款
    項。所得贓款由蔡承學上繳予「小旋風」或交付王皓銘收水
    後由其上繳予「小旋風」，而以此方式製造金流斷點，掩飾
    、隱匿詐欺犯罪所得之去向。蔡承學在臺南地區提領款項部
    分，並取得提領金額2%之報酬。嗣因附表所示之被害人發現
    有異而報警，為警循線查悉上情。
二、嗣於107年11月28日蔡承學提領贓款後，交付予王皓銘匯整
    手上其他贓款，共計新臺幣（下同）304,000元，扣除蔡承
    學報酬6,000元，王皓銘報酬3,000元及寄送贓款包裏所花費
    用（即寄水錢）1,000元後，將餘款294,000元及上開帳務明
    細裝於包裏內，以收件人「王順平、0000000000」之名義，
    於同日16時59分許，至臺南市○○區○○路000號空運一路託運
    站，寄送該包裏至位在臺中市○○區○○○道0段000號空軍一號
    客運八國站並通知「小旋風」知悉後，再由俞伯穎依「風颱
    哥」之指示，於同日21時許，至臺中市○○區○○○道0段000號
    空軍一號客運八國站，領取上開包裏時，為警當場查獲，並
    扣得宅急便包裏紙盒1個（內有現金294,000元及帳務明細單
    1張）、俞伯穎所使用之I PHONE 7 PLUS行動電話1支（門號
    ：0000000000、序號：000000000000000）。警方又循線於1
    07年11月28日22時50分許，在臺南市○區○○路0號鐵道飯店14
    31號房查獲王皓銘，並扣得「小旋風」、「阿昌」所提供作
    為犯案用之人頭帳戶存摺及提款卡、I PHONE行動電話1支（
    門號：0000000000、序號：000000000000000）、無線數據
    終端機1台、記帳本1本、晶片讀卡機2台、ACER筆記型電腦1
    台、滑鼠1個等物。另再循線於同日23時6分許，在臺南市○
    區○○路0段00號儷都旅社7008號房查獲蔡承學，並扣得HUAWE
    I行動電話1支（門號：0000000000）、I PHONE行動電話1支
    （序號：000000000000000）、台新銀行提款卡1張（帳號：
    00000000000000號）、合作金庫銀行提款卡1張（帳號：000
    0000000000000號）等物。
三、案經林玉梅訴由臺中市政府警察局第一分局報請臺灣臺中地
    方檢察署，經李清浣、林秋霞、徐秀卿、許國祿、張寶琴、
    莊火妹、莊連枝、楊世昌、蔡嬌真、謝長達訴由苗栗縣警察
    局苗栗分局報請臺灣苗栗地方檢察署，均呈請臺灣高等檢察
    署檢察長令轉臺灣臺南地方檢察署檢察官偵查後追加起訴；
    另經連瑞雪、徐瑜穗訴由臺南市政府警察局第二分局、吳欣
    于訴由屏東縣政府警察局屏東分局、鮮娟訴由桃園縣政府警
    察局桃園分局青溪派出所、洪麗月訴由臺中市政府警察局東
    勢分局報請臺灣臺南地方檢察署檢察官偵查後追加起訴。
    理  由
一、本件被告蔡承學所犯均為死刑、無期徒刑、最輕本刑為3年
    以上有期徒刑以外之罪，其於準備程序進行中，就被訴事實
    為有罪之陳述，經本院告以簡式審判程序之旨，並聽取公訴
    人、被告之意見後，依刑事訴訟法第273條之1第1項規定，
    裁定改行簡式審判程序。又依同法第273之2之規定，本件簡
    式審判程序之證據調查，不受同法第159條第1項、第161條
    之2、第161條之3、第163條之1及第164條至第170條規定之
    限制，合先敘明。
二、上開事實，業據被告蔡承學於警詢、偵查及本院審理中均坦
    承不諱，並據證人即共同被告王皓銘、俞伯穎於警詢及偵查
    中證述在卷，復據證人即如附表所示之告訴人、被害人於警
    詢中證述明確。此外，亦有臺南市政府警察局第二分局扣押
    筆錄、扣押物品目錄表及扣押物品收據各1份、現場照片13
    張、臺南市政府警察局第六分局搜索扣押筆錄、扣押物品目
    錄表各1份、刑案照片8張、臺南市政府警察局第二分局民權
    派出所扣押筆錄、扣押物品目錄表1 份、刑案照片16張、現
    場照片4張、職務報告1份、臺南市政府警察局第二分局扣押
    物品清單3份、臺南市政府警察局第二分局偵查隊偵查報告1
    份、通聯調閱查詢單3份、內政部移民署107年12月21日移署
    資字第1070148437號函1份、「風颱哥」持用之行動電話門
    號0000000000號通聯記錄1份、俞伯穎持用之行動電話門號0
    000000000號通聯記錄1份、台灣大哥大股份有限公司基本資
    料查詢單1份、帳戶個資檢視資料1份、臺中市政府警察局第
    一分局偵辦詐欺案偵查相片24張、郵政匯款申請書1份、玉
    山銀行存款回條2張、中華郵政股份有限公司108年1月14日
    儲字第1080011604號函暨所附帳戶基本資料及歷史交易清單
    1份、車輛詳細資料報表1份、苗栗縣警察局相片黏貼紀錄表
    (ATM監視器錄影畫面截圖)、熱點資料案件詳細列表4張、合
    作金庫商業銀行匯款申請書代收入收據2份、合作金庫銀行
    存款存摺封面及內頁影本1份、桃園市政府警察局大溪分局
    刑案照片黏貼紀錄表(照片1張)、郵政入戶匯款申請書3份、
    臺灣銀行匯款申請書回條聯1份、電話通聯記錄及LINE對話
    內容截圖1份、兆豐國際商業銀行國內匯款申請書(兼取款憑
    條)1份、郵局入戶匯款單1份、郵政存簿儲金簿封面影本1份
    、中國信託銀行ATM交易收據1份、桃園市政府警察局桃園分
    局青溪派出所照片黏貼紀錄表1份(照片2張)、對話紀錄截圖
    1張、嘉義縣農會溪口鄉農會存摺封面內頁影本1份、永豐商
    業銀行110年4月13日作心詢字第1100409109號金融資料查詢
    回覆暨所附帳戶00000000000000號交易明細1份、扣押物品
    清單1份、玉山銀行個金集中部109年9月28日玉山個(集中)
    字第1090114791號函暨所附交易明細1份、彰化商業銀行股
    份有限公司作業處109年9月23日彰作管字第10920007680號
    函暨所附實際匯款行庫資料1份、彰化商業銀行股份有限公
    司作業處109年9月23日彰作管字第10920007681號函暨所附
    交易明細1份、內政部警政署反詐騙案件紀錄表、桃園市政
    府警察局桃園分局青溪派出所受理詐騙帳戶通報警示簡便格
    式表各1份、手機畫面截圖照片6張、桃園市政府警察局桃園
    分局青溪派出所受理刑事案件報案三聯單1份、玉山銀行個
    金集中部109年11月18日玉山個(集中)字第1090138461號函
    暨所附帳號0000000000XXX相關資料1份、被害人何蕙娜之子
    陳家偉所陳報108年3月28日函1份、彰化銀行存摺存款交易
    明細查詢資料1份、桃園市政府警察局中壢分局自強派出所
    受理各類案件紀錄表、受理刑事案件報案三聯單、受理詐騙
    帳戶通報警示簡便格式表各1份、永豐銀行存款收執聯1份、
    內政部警政署反詐騙案件紀錄表1份、新北市三峽分局三峽
    派出所詐欺案照片黏貼紀錄表(照片20張)、彰化銀行三峽分
    行107年12月3日彰峽字第55810232號函暨所附蔡佳蓉警示帳
    戶開戶人基本資料及自107/11/1起迄今之交易明細等資料1
    份、永豐商業銀行107年12月03日作心詢字第1071128108號
    金融資料查詢回覆暨所附帳戶00000000000000號交易明細1
    份、臺中市政府警察局東勢分局新社分駐所受理各類案件紀
    錄表、受理刑事案件報案三聯單、受理詐騙帳戶通報警示簡
    便格式表、內政部警政署反詐騙案件紀錄表、新社區農會匯
    款申請書1紙、通訊軟體line對話截圖照片6張、手機對話紀
    錄、玉山銀行集中管理部110年7月6日玉山個(集)字第11000
    47489號函暨所附交易明細在卷可稽。另有如事實欄所載扣
    案物扣案可資佐證。被告蔡承學上開任意性自白核與事證相
    符，應可採信。綜上所述，本案事證明確，被告蔡承學犯行
    堪可認定，應依法論科。
三、論罪科刑：
  ㈠核被告蔡承學所為，均係犯刑法第339條之4第1項第2款之三
    人以上共同詐欺取財罪、洗錢防制法第14條第1項之一般洗
    錢罪。
  ㈡共同正犯：被告蔡承學與共犯王皓銘就附表1、2、15至19所
    示犯行、被告蔡承學就附表編號3至14所示犯行，與真實姓
    名年籍不詳之綽號「小旋風」、「老虎」、「野馬」、「阿
    昌」、「風颱哥」、「壞壞」及其他詐欺集團成員間，係於
    合同意思範圍內，相互利用他人之行為，以達遂行詐欺取財
    之目的，相互間有犯意聯絡及行為分擔，應依刑法第28條規
    定論以共同正犯。
  ㈢接續犯：被告蔡承學所屬詐欺集團成員向如附表所示告訴人
    、被害人實施詐騙，致使渠等匯付款項至指定之帳戶後，再
    由被告蔡承學依指示於密接之時間、地點，接續提款，各係
    侵害同一告訴人、被害人之法益，被告蔡承學就同一告訴人
    、被害人受詐騙匯入款項、分次提款各舉動之獨立性極為薄
    弱，依一般社會健全觀念，在時間差距上，難以強行分開，
    在刑法評價上，以視為數個舉動之接續施行，包括評價為法
    律上一行為，均屬接續犯，是對同一告訴人、被害人於密接
    時地內之所為數次犯行，均應僅論以一罪。
  ㈣想像競合：被告蔡承學及其所屬詐欺集團成員共同詐欺取財
    及洗錢行為，旨在詐得如附表所示告訴人、被害人之款項，
    並使上開金錢流向難以追查，隱匿上開犯罪所得之本質及去
    向，均係在同一犯罪決意及預定計畫下所為階段行為，因果
    歷程並未中斷，應僅認係一個犯罪行為。是本件被告蔡承學
    所為上開犯行，均係以一行為觸犯刑法第339條之4第1項第2
    款之三人以上共同詐欺取財罪及洗錢防制法第14條第1項之
    一般洗錢罪，為想像競合犯，應依刑法第55條規定，均從一
    重之刑法第339條之4第1項第2款三人以上共同詐欺取財罪處
    斷。
  ㈤罪數：被告蔡承學所犯上開19罪，犯意各別，行為互殊，應
    予分論併罰。
  ㈥至檢察官追加起訴書附表一編號1至6、10部分，業經檢察官
    撤回起訴，有臺灣臺南地方檢察署110年度聲撤字第7號、第
    8號撤回起訴書各1份在卷可稽（見本院卷二第373-375頁、
    本院卷三第200-201頁），此部分不在審判範圍，併為敘明
    。
  ㈦爰審酌被告蔡承學年輕力壯，不思以正當途徑賺取財物，竟
    貪圖一己不法私利，加入詐欺集團，與本案詐欺集團成員共
    同騙取告訴人、被害人之財物，致渠等受有財產上損失，侵
    害渠等之財產法益，所為應予非難，兼衡其犯罪動機、目的
    、手段、所生危害、所得利益、在本案擔任角色之涉案程度
    ，暨其素行，大學肄業之智識程度、入監前從事服務業、未
    婚、無需扶養之人之生活狀況，坦承犯行之犯罪後態度，雖
    與告訴人連瑞雪達成調解，惟並未履行，有本院109年度南
    司刑移調字第267號調解筆錄1份、本院公務電話紀錄1份可
    憑（見本院卷二第125-126頁、第193頁），復未與其餘告訴
    人、被害人和解以賠償渠等損失等一切情狀，分別量處如附
    表所示之刑，並定其應執行之刑如主文所示，以示懲儆。
四、沒收：
  ㈠按犯罪所得，屬於犯罪行為人者，沒收之；於全部或一部不
    能沒收或不宜執行沒收時，追徵其價額，刑法第38條之1第1
    項前段、第3項定有明文。又所謂各人「所分得」，係指各
    人「對犯罪所得有事實上之處分權限」，法院應視具體個案
    之實際情形而為認定：倘若共同正犯各成員內部間，對於不
    法利得分配明確時，固應依各人實際分配所得沒收；然若共
    同正犯成員對不法所得並無處分權限，其他成員亦無事實上
    之共同處分權限者，自不予諭知沒收（最高法院104 年度臺
    上字第3937號判決及104 年度第14次刑事庭會議決議意旨參
    照）。
    ⒈查，本件被告蔡承學於本院審理中供稱其報酬為提領金額
      之2%計算，在台中及苗栗地點提領部分未取得報酬，於10
      7年11月10日後均在台南及高雄提款，於台南及高雄地點
      提領部分均有取得報酬等語(見本院卷二第465頁、本院卷
      三第192頁)，故其於附表編號1、2、15至19所示犯行，均
      有收取提領金額2%之報酬，共計6,098元，為其犯罪所得
      ，並未據扣案，應依刑法第38條之1第1項前段、第3項規
      定宣告沒收，於全部或一部不能沒收或不宜執行沒收時，
      追徵其價額。
    ⒉被告蔡承學本案所犯洗錢防制法第14條第1 項規定，依同
      法第18條第1 項前段固有沒收財物或財產上利益之特別規
      定。惟查，洗錢防制法第18條第1 項固規定「犯第14條之
      罪，其所移轉、變更、掩飾、隱匿、收受、取得、持有、
      使用之財物或財產上利益，沒收之；犯第15條之罪，其所
      收受、持有、使用之財物或財產上利益，亦同」，此一規
      定採取義務沒收主義，只要合於前述規定，法院即應為相
      關沒收之諭知，然該洗錢行為之標的是否限於行為人所有
      者始得宣告沒收，法無明文，實務上一向認為倘法條並未
      規定「不問屬於犯罪行為人與否均沒收」時，自仍以屬於
      被告所有者為限，始應予沒收。另參諸最高法院100 年度
      臺上字第5026號判決：「毒品危害防制條例第19條第1 項
      關於沒收之規定，固採義務沒收主義，凡犯同條例第4 條
      至第9 條、第12條、第13條或第14條第1 項、第2 項之罪
      者，其供犯罪所用或因犯罪所得之財物，均應諭知沒收。
      但該法條並未規定『不問屬於犯罪行為人與否』，均沒收之
      ，自仍以屬於被告所有者為限，始應予以沒收」之意旨，
      在洗錢防制法並未規定「不問屬於犯罪行為人與否」之情
      形下，自宜從有利於被告之認定。查，本案被告蔡承學所
      領得之款項，扣除上開報酬後，均已上繳予詐欺集團成員
      ，是已上繳之款項並非被告所有，亦非在被告實際掌控中
      ，則被告就上開犯罪所收受、持有之財物，在超過被告所
      獲取報酬之外的數額，本不具所有權及事實上處分權，爰
      不予宣告沒收或追徵。而扣案之現金294,000元，為被告
      蔡承學所提領並已交寄共同被告俞伯穎以交付上手之詐欺
      贓款，為其擔任詐欺集團之車手而共同犯本案之罪所得之
      財物，然依被告蔡承學供陳情節，其所提領之詐欺贓款均
      會繳回所屬詐欺集團，並非被告蔡承學所有，亦非在其實
      際掌控中，衡諸目前司法實務查獲之案件，詐欺集團之車
      手，通常負責提領贓款，並暫時保管至贓款交付予上手詐
      欺集團成員，對於所提領贓款並無何處分權限，則被告就
      此部分犯罪所收受、持有之財物本不具所有權及事實上處
      分權，亦無從依洗錢防制法第18條第1項對被告就所提領
      全部金額諭知沒收。
  ㈡按供犯罪所用、犯罪預備之物或犯罪所生之物，屬於犯罪行
    為人者，得沒收之，刑法第38條第2項前段定有明文。
    ⒈扣案之蘋果廠牌行動電話1支(含門號0000000000號SIM卡1
      枚)、記帳本1本、無線數據終端機1台、晶片讀卡機2台、
      ACER筆記型電腦1台、滑鼠1個，為詐騙集團成員「小旋風
      」等人交付，供本案犯罪所用之物，業據同案被告王皓銘
      偵查中供述在卷(見偵1卷第56頁)，被告蔡承學對該等物
      品顯無所有權或事實上之處分權，自毋庸在被告蔡承學罪
      刑項下諭知沒收。
    ⒉扣案之蘋果廠牌行動電話1支(門號不詳，IMEI：000000000
      000000號)，為詐欺集團交付被告蔡承學使用之工作機，
      並非被告所有，業據被告蔡承學於本院審理中供承在卷(
      本院卷二第340-341頁)，是該手機雖係供犯罪所用之物，
      然依前揭規定，尚無從宣告沒收。至扣案之華為廠牌行動
      電話1支，雖為被告蔡承學所有，惟該手機為其平日與家
      人聯絡使用，非供犯罪所用之物，自不予宣告沒收，併此
      敘明。
  ㈢檢察官追加起訴書附表三所示之存簿、金融卡為詐欺集團購
    入之本案人頭帳戶資料(下簡稱帳戶資料)，係詐欺集團自該
    帳戶立帳者取得之帳戶資料，縱認該等帳戶資料於本案犯行
    期間為該集團所有，惟該等帳戶資料究其本質，係立帳者與
    銀行間之金錢存款消費寄託契約所衍生之記帳證明資料與工
    具，僅為立帳人與銀行間契約關係之表彰證明用，就存簿、
    金融卡本身，除無具體價值及難以估價外，該帳戶縱經宣告
    沒收，立帳人於本案刑事案件終了後，仍可再次於金融機構
    申辦帳戶使用，是就本案關於帳戶資料部分，應認有刑法第
    38條之2 第2 項之欠缺刑法上之重要性，爰不予宣告沒收。
五、不另為無罪之諭知：公訴意旨另認被告蔡承學於追加起訴書
    附表一編號9、11、12、17、18所示告訴人林玉梅、李清浣
    、莊火妹、莊連枝、被害人李匙旭遭詐騙部分犯行，尚有匯
    款至人頭帳戶林怡瑄、江智男、施善祐、張書維、賴鼎宥、
    李星凱、杜捷涵之帳戶內情形，此部分亦涉加重詐欺及洗錢
    罪嫌等語。惟如追加起訴書附表一編號9、11、12、17、18
    所示犯行，除告訴人林玉梅、李清浣、莊火妹、莊連枝、被
    害人李匙旭指述遭詐騙情形外，公訴人並未提出其他被告蔡
    承學、王皓銘持有林怡瑄、江智男、施善祐、張書維、賴鼎
    宥、李星凱、杜捷涵之帳戶存摺及提款卡，並持卡提領被害
    人匯入之款項之相關證據足佐，自難遽為不利被告之認定。
    此外，本院復查無其他積極證據，揆諸前揭說明，被告就此
    部分之犯罪自屬不能證明。而此部分若構成犯罪，即與前開
    本院認定有罪部分，係屬接續犯之一罪關係，該部分既經本
    院予以論罪科刑，有如前述，爰就此不能證明部分，不另為
    無罪之諭知，附此敘明。
據上論斷，應依刑事訴訟法第273條之1第1項、第299條第1項前
段，判決如主文。
本案經檢察官柯博齡追加起訴，檢察官廖羽羚、陳冠霖到庭執行
職務。
中　　華　　民　　國　　110 　年　　8 　　月　　24　　日
　　　　　　　　　刑事第一庭    法　官　高俊珊
以上正本證明與原本無異。
如不服本判決應於收受送達後20日內向本院提出上訴書狀，並應
敘述具體理由。其未敘述上訴理由者，應於上訴期間屆滿後20日
內向本院補提理由書( 均須按他造當事人之人數附繕本) 「切勿
逕送上級法院」。
                                書記官  洪儀珊　
中　　華　　民　　國　　110 　年　　8 　　月　　25　　日
附錄本案所犯法條全文：
中華民國刑法第339條之4：
犯第三百三十九條詐欺罪而有下列情形之一者，處一年以上七年
以下有期徒刑，得併科一百萬元以下罰金：
一、冒用政府機關或公務員名義犯之。
二、三人以上共同犯之。
三、以廣播電視、電子通訊、網際網路或其他媒體等傳播工具，
    對公眾散布而犯之。前項之未遂犯罰之。
洗錢防制法第14條
有第二條各款所列洗錢行為者，處7年以下有期徒刑，併科新臺
幣5百萬元以下罰金。
前項之未遂犯罰之。
前二項情形，不得科以超過其特定犯罪所定最重本刑之刑。
附表：
編號 被害人 詐騙方式及經過 匯款時間、金額(新臺幣) 收款帳戶 提領時間、金額(新臺幣)  提領地點 交易明細出處 犯罪所得 (新臺幣) 罪名、宣告刑及沒收 1 連瑞雪 (提告) 於107年11月28日11時34分許，由詐騙集團成員以電話與連瑞雪聯絡，佯裝為其友人，以補支票存款為由，向連瑞雪借款，致連瑞雪陷於錯誤，而依指示匯款。 107年11月28日12時29分許匯款155,000元 (共計155,000元) 戶名「程憲志」、帳號000-00000000000000號之彰化銀行帳戶。 (帳戶存摺及提款卡，為王皓銘持有並為警查扣) ⑴107年11月28日13時9分提領30,000元 ⑵107年11月28日13時10分提領30,000元 ⑶107年11月28日13時11分提領30,000元 ⑷107年11月28日13時12分提領30,000元 ⑸107年11月28日13時13分提領30,000元 ⑹107年11月28日15時13分提領(轉提)5,000元 (共計155,000元)  臺南 本院卷二第409頁 3100元(155,000x2%=3100) 蔡承學犯三人以上共同詐欺取財罪，處有期徒刑壹年貳月。 未扣案犯罪所得新臺幣參仟壹佰元沒收，於全部或一部不能沒收或不宜執行沒收時，追徵其價額。 2 徐瑜穗 (提告) 於107年11月22日13時16分許至同年月23日16時許，由詐騙集團成員「王專員」及「鄭專員」，以LINE與徐瑜穗聯絡，佯稱可協助貸款，惟為避免員工面交時白跑一趟，需先匯手續費8,000元及第一期貸款金額19,333元，致徐瑜穗陷於錯誤，而依指示匯款。    ⑴107年11月22日18時許匯款5,000元 ⑵107年11月23日12時58分許匯款3,000元 ⑶107年11月23日14時16分許匯款2,000元 (共計10,000元) 戶名「傅子歡」、帳號000-0000000000000號之玉山銀行帳戶。 (帳戶存摺及提款卡，為王皓銘持有並為警查扣) ⑴107年11月22日20時52分提領1,000元 ⑵107年11月22日21時43分提領3,905元 ⑶107年11月23日14時47分提領5,000元(當次提領1萬，另外5,000元非本件被害人) (共計9,905元)  臺南 本院卷二第405頁 198元(9,905x2%=198) 蔡承學犯三人以上共同詐欺取財罪，處有期徒刑壹年貳月。 未扣案犯罪所得新臺幣壹佰玖拾捌元沒收，於全部或一部不能沒收或不宜執行沒收時，追徵其價額。 3 林玉梅 (提告) 於107年11月1日11時許，由詐騙集團成員以電話與林玉梅聯絡，佯裝為其親家母，以急用為由，向林玉梅借款，致林玉梅陷於錯誤，而依指示匯款。 107年11月2日13時18分許匯款120,000元 (共計120,000元) 戶名「林怡瑄」、帳號000-00000000000000號之郵局帳戶。 ⑴107年11月2日13時41分提領60,000元 ⑵107年11月2日13時42分提領60,000元 (共計120,000元)  台中某地 偵2卷第145頁 未收取 蔡承學犯三人以上共同詐欺取財罪，處有期徒刑壹年貳月。 4 李匙旭(未告) 於107年11月8日某時許及同年月9日某時許，由詐騙集團成員以LINE與李匙旭聯絡，佯裝為其姪女，以急用為由，向李匙旭借款，致李匙旭陷於錯誤，而依指示匯款。 107年11月8日14時許匯款190,000元 (共計190,000元)  戶名「周鈺珊」、帳號000-000000000000號之中國信託板和簡易型分行帳戶。 107年11月8日15時54分許提領120,000元 (共計120,000元)  中國信託頭份分行(苗栗縣○○市○○路000號1樓) 無 (ATM照片偵3卷第71頁) 未收取 蔡承學犯三人以上共同詐欺取財罪，處有期徒刑壹年貳月。 5 李清浣(提告) 於107年11月6日18時43分許、同年月7日，由詐騙集團成員以電話與李清浣聯絡，佯裝為其姪子之妻「千慈」，以購買股票現金不夠為由，向李清浣借款，致李清浣陷於錯誤，而依指示匯款。 107年11月7日某時許匯款70,000元 (共計70,000元)  戶名「楊海珍」、帳號000-00000000000號第一銀行帳戶。 ⑴107年11月8日14時26分許提領30,000元 ⑵107年11月8日14時27分許提領30,000元 ⑶107年11月8日14時27分許提領10,000元 (共計70,000元)  第一銀行頭份分行(苗栗縣○○市○○路00號) 無 (ATM照片偵3卷第70頁) 未收取 蔡承學犯三人以上共同詐欺取財罪，處有期徒刑壹年貳月。 6 林秋霞(提告) 於107年11月6日13時30分許，由詐騙集團成員以電話與林秋霞聯絡，佯裝為其友人「黃凱章」，以急用為由，向林秋霞借款，致林秋霞陷於錯誤，而依指示匯款。 107年11月6日13時47分許匯款60,000元 (共計60,000元) 戶名「楊海珍」、帳號000-00000000000000號之新莊民安郵局帳戶。 107年11月6日14時59分許提領60,000元 (共計60,000元)  中華郵政府前郵局(苗栗縣○○市○○路000號) 無 (ATM照片偵3卷第67頁) 未收取 蔡承學犯三人以上共同詐欺取財罪，處有期徒刑壹年貳月。 7 徐秀卿(提告) 於107年11月6日12時11分許，由詐騙集團成員以電話與徐秀卿聯絡，佯裝為其友人「美玲」，以姑姑缺錢週轉軋票為由，向徐秀卿借款，致徐秀卿陷於錯誤，而依指示匯款。 107年11月6日13時20分許匯款150,000元 (共計150,000元) 戶名「廖怡婷」、帳號000-00000000000000號板橋溪崑郵局帳戶。 ⑴107年11月6日14時56分許提領60,000元 ⑵107年11月6日14時57分許提領60,000元 ⑶107年11月6日14時58分許提領30,000元 (共計150,000元)  中華郵政府前郵局(苗栗縣○○市○○路000號)  無 (ATM照片偵3卷第67頁) 未收取 蔡承學犯三人以上共同詐欺取財罪，處有期徒刑壹年貳月。 8 張寶琴(提告) 於107年11月8日12時54分許，由詐騙集團成員以LINE留訊息與張寶琴聯絡，佯裝為其友人「蘇美芬」，以急用為由，向張寶琴借款，致張寶琴陷於錯誤，而依指示匯款。 107年11月8日13時30分許匯款100,000元 (共計100,000元) 戶名「徐樂家」、帳號000-00000000000000號桃園龜山郵局。 ⑴107年11月8日15時20分許提領60,000元 ⑵107年11月8日15時21分許提領40,000元 (共計100,000元)  中華郵政頭份郵局(苗栗縣○○市○○路000號) 無 (ATM照片偵3卷第71頁) 未收取 蔡承學犯三人以上共同詐欺取財罪，處有期徒刑壹年貳月。 9 莊火妹(提告) 於107年11月5日至7日許，由詐騙集團成員分別以LINE及電話與莊火妹聯絡，佯裝為其友人「彭采玫」，以急用為由，向莊火妹借款，致莊火妹陷於錯誤，而依指示匯款。 107年11月6日13時13分許匯款150,000元 (共計150,000元) 戶名「楊海珍」、帳號000-00000000000000號彰化銀行帳戶。 ⑴107年11月6日14時24分許提領20,000元 ⑵107年11月6日14時25分許提領20,000元 ⑶107年11月6日14時26分許提領20,000元 ⑷107年11月6日14時27分許提領20,000元 ⑸107年11月6日14時28分許提領20,000元 ⑹107年11月6日14時29分許提領20,000元 ⑺107年11月6日14時30分許提領20,000元 ⑻107年11月6日14時31分許提領10,000元 (共計150,000元)  中華郵政嘉盛郵局(苗栗縣○○市○○路000號) 無 (ATM照片偵3卷第66頁) 未收取 蔡承學犯三人以上共同詐欺取財罪，處有期徒刑壹年貳月。 10 莊連枝(提告) 於107年11月5日14時20分許、同年月6日9時28分許、同年月6日12時23分許，由詐騙集團成員以電話與莊連枝聯絡，佯裝為其友人「王玉蘭」，以急用為由，向莊連枝借款，致莊連枝陷於錯誤，而依指示匯款。 107年11月6日10時8分許匯款150,000元 (共計150,000元) 戶名「施育怡」、帳號000-00000000000000號鹿港頂番郵局帳戶。 ⑴107年11月6日11時48分許提領20,000元 ⑵107年11月6日11時49分許提領20,000元 ⑶107年11月6日11時50分許提領20,000元 ⑷107年11月6日11時51分許提領20,000元 ⑸107年11月6日11時52分許提領20,000元 ⑹107年11月6日11時54分許提領20,000元 ⑺107年11月6日11時55分許提領20,000元 ⑻107年11月6日11時59分許提領10,000元 (共計150,000元)  玉山銀行後龍分行(苗栗縣○○鎮○○路0號) 無 (ATM照片偵3卷第63-64頁)    未收取 蔡承學犯三人以上共同詐欺取財罪，處有期徒刑壹年貳月。    107年11月6日15時30分許匯款200,000元 (共計200,000元) 戶名「巫佳穎」、帳號000-00000000000000號南投魚池郵局帳戶。 ⑴107年11月6日16時1分許提領60,000元 ⑵107年11月6日16時2分許提領60,000元 ⑶107年11月6日16時3分許提領30,000元 (共計150,000元)  中華郵政中苗郵局(苗栗縣○○市○○路000號) 無 (ATM照片偵3卷第68頁) 未收取  11 許國祿(提告) 於107年11月8日11時許，由詐騙集團成員以電話及LINE與許國祿聯絡，佯裝為其友人「阿忠」，以另1位朋友急用為由，向許國祿借款，致許國祿陷於錯誤，而依指示匯款。 107年11月8日13時30分許匯款150,000元 (共計150,000元) 戶名「黃怡菁」、帳號000-0000000000000號玉山銀行臺東分行帳戶。 ⑴107年11月8日14時44分許提領50,000元 ⑵107年11月8日14時45分許提領50,000元 ⑶107年11月8日14時46分許提領50,000元 (共計150,000元)  玉山銀行頭份分行 (苗栗縣○○市○○路00號) 無 (ATM照片偵3卷第70頁) 未收取 蔡承學犯三人以上共同詐欺取財罪，處有期徒刑壹年貳月。 12 楊世昌(提告) 於107年11月6日10時22分許，由詐騙集團成員以電話與楊世昌聯絡，佯裝為其久未聯絡之親戚，以缺錢周轉為由，向楊世昌借款，致楊世昌陷於錯誤，而依指示匯款。 107年11月6日12時30分許匯款180,000元 (共計180,000元) 戶名「陳韋羽」、帳號000-00000000000000號元大銀行北臺中分行帳戶。 ⑴107年11月6日13時38分許提領20,000元 ⑵107年11月6日13時38分許提領20,000元 ⑶107年11月6日13時39分許提領20,000元 ⑷107年11月6日13時40分許提領20,000元 ⑸107年11月6日13時40分許提領20,000元 ⑹107年11月6日13時41分許提領20,000元  全家超商苗栗中山門市(苗栗縣○○市○○路000○0號) 無 (ATM照片偵3卷第65、67、69頁) 未收取 蔡承學犯三人以上共同詐欺取財罪，處有期徒刑壹年貳月。      ⑺107年11月6日15時20分許提領30,000元 (追加起訴書附表漏載)  元大銀行苗栗分行(苗栗縣○○市○○路000號)         ⑻107年11月7日0時15分許提領10,000元  玉山銀行頭份分行 (苗栗縣○○市○○路00號)         ⑼107年11月7日11時52分許提領20,000元 (當次提領30,000，另外10,000元為編號18「謝長達」及其他被害人匯款) (共計180,000元)  元大銀行頭份分行(苗栗縣○○市○○路00號1樓)    13 蔡嬌真(提告) 於107年11月6日12時32分許，由詐騙集團成員以電話與蔡嬌真聯絡，佯裝為其友人「阿焜」，以急用為由，向蔡嬌真借款，致蔡嬌真陷於錯誤，而依指示匯款。 107年11月6日14時3分許匯款90,000元 (共計90,000元) 戶名「楊海珍」、帳號000-00000000000000號新莊民安郵局帳戶。 ⑴107年11月6日15時0分許提領60,000元 ⑵107年11月6日15時1分許提領30,000元 (共計90,000元)  中華郵政府前郵局(苗栗縣○○市○○路000號) 無 (ATM照片偵3卷第67頁) 未收取 蔡承學犯三人以上共同詐欺取財罪，處有期徒刑壹年貳月。 14 謝長達(提告) 於107年11月7日11時5分許，由詐騙集團成員以電話與謝長達聯絡，佯裝為其友人「黃老在」，以急用為由，向謝長達借款，致謝長達陷於錯誤，而依指示匯款。 107年11月7日11時21分許匯款9,000元 (共計9,000元) 戶名「陳韋羽」、帳號000-00000000000000號元大銀行北臺中分行帳戶。 107年11月7日11時52分許提領9,000元 (當次提領30,000，另外21,000元其中20,000為編號12楊世昌匯款，餘1,000元為其他被害人匯款) (共計9,000元)  元大銀行頭份分行(苗栗縣○○市○○路00號1樓) 無 (ATM照片偵3卷第69頁) 未收取 蔡承學犯三人以上共同詐欺取財罪，處有期徒刑壹年貳月。 15 吳欣于 (提告) 於107年11月14日13時35分許、同日15時5分許，由詐騙集團成員以電話與吳欣于聯絡，佯裝為其姑姑「李鳳娥」，以有支票要軋急需用錢為由，向吳欣于借款，致吳欣于陷於錯誤，而依指示匯款。 107年11月14日14時46分許匯款30,000元 (共計30,000元) 戶名「蔡佳蓉」、帳號000-00000000000000號永豐銀行帳戶。 ⑴107年11月14日15時44分許提領20,000元 ⑵107年11月14日15時45分許提領10,000元 (共計30,000元) (追加起訴書犯罪事實欄一㈣所載提領情形為誤載，業經蒞庭檢察官更正)  臺南 本院卷二第347頁 600元(30,000x2%=600) 蔡承學犯三人以上共同詐欺取財罪，處有期徒刑壹年貳月。 未扣案犯罪所得新臺幣陸佰元沒收，於全部或一部不能沒收或不宜執行沒收時，追徵其價額。 16 阮真敏 (未告) 於107年11月14日12時15分前某時，由詐騙集團以電話與阮真敏聯絡，佯為友人欲借款，致阮真敏陷於錯誤，而依指示匯款。 107年11月14日12時15分許匯款20,000元 (共計20,000元) 戶名「蔡佳蓉」、帳號00000000000000號之彰化銀行帳戶。 107年11月14日12時32分提領20,000元 (共計20,000元)  臺南 本院卷二第435頁 400元(20,000x2%=400) 蔡承學犯三人以上共同詐欺取財罪，處有期徒刑壹年貳月。 未扣案犯罪所得新臺幣肆佰元沒收，於全部或一部不能沒收或不宜執行沒收時，追徵其價額。 17 鮮娟 (提告) 於107年11月12日某時，由詐騙集團成員以電話與鮮娟聯絡，佯為友人欲借款30,000元，致鮮娟陷於錯誤，而依指示匯款。 107年11月14日13時1分許匯款30,000元 (共計30,000元) 戶名「蔡佳蓉」、帳號00000000000000號之彰化銀行帳戶。 107年11月14日13時39分提領30,000元 (共計30,000元)  臺南 本院卷二第435頁 600元(30,000x2%=600) 蔡承學犯三人以上共同詐欺取財罪，處有期徒刑壹年貳月。 未扣案犯罪所得新臺幣陸佰元沒收，於全部或一部不能沒收或不宜執行沒收時，追徵其價額。 18 洪麗月 (提告) 於107年11月14日某時，由詐騙集團成員以電話與洪麗月聯絡加入通訊軟體line後，佯為友人欲借款30,000元，致洪麗月陷於錯誤，而依指示匯款。 107年11月15日10時許匯款30,000元 (共計30,000元) 戶名「蔡佳蓉」、帳號00000000000000號之彰化銀行帳戶。 107年11月15日14時21分提領30,000元 (共計30,000元) (追加起訴書犯罪事實欄一㈤誤載為107年11月16日，應予更正)  臺南 本院卷二第435頁 600元(30,000x2%=600) 蔡承學犯三人以上共同詐欺取財罪，處有期徒刑壹年貳月。 未扣案犯罪所得新臺幣陸佰元沒收，於全部或一部不能沒收或不宜執行沒收時，追徵其價額。 19 何蕙娜 (未告) 於107年11月15日12時52分前某時，由詐騙集團成員以不詳方式與何蕙娜聯絡，以不詳理由，致何蕙娜陷於錯誤，而依指示匯款。 107年11月15日12時30分許匯款200,000元 (共計200,000元) 先匯入戶名「傅子歡」、帳號000-0000000000000號之玉山銀行帳戶，詐欺集團成員再於同日14時8分許將其中之30,000元轉匯至戶名「蔡佳蓉」、帳號00000000000000號之彰化銀行帳戶。 107年11月15日14時22分許提領30,000元 (共計30,000元) (追加起訴書犯罪事實欄一㈤誤載為107年11月16日，應予更正)  臺南 本院卷二第423-424、436頁 600元(30,000x2%=600) 蔡承學犯三人以上共同詐欺取財罪，處有期徒刑壹年貳月。 未扣案犯罪所得新臺幣陸佰元沒收，於全部或一部不能沒收或不宜執行沒收時，追徵其價額。 備註： 1.被告提領金額之尾數為5元者，該5元應為手續費，均應以扣除5元後之金額為實際提款金額。 2.犯罪所得之計算，如被告提領金額大於被害人匯款金額，為有利於被告之認定，以被害人匯款金額為計算基準；如被害人匯款金額大於被告提領金額，為有利於被告之認定，以被告提領金額為計算基準。